臺灣高雄地方法院刑事裁定
111年度聲判字第14號
聲  請  人
即  告訴人  張閎朝
代  理  人  許洋頊律師
被      告  詹翠峰


            高淑儀


上列聲請人即告訴人因被告等詐欺等案件，不服臺灣高等檢察署
高雄檢察分署檢察長駁回再議之處分（111年度上聲議字第235號
，原不起訴處分案號：臺灣高雄地方檢察署110年度偵續字第35
號），聲請交付審判，本院裁定如下： 
    主  文
聲請駁回。 
    理  由
聲請交付審判意旨略以：
㈠被告詹翠峰部分：
⒈內政部警政署刑事警察局民國110年11月23日刑鑑字第11080018
  64號鑑定書未記載「鑑定人如何具有筆跡鑑定之資格或文件」
  、「於確認標準字跡特徵與歸納後，如何與爭議字跡特徵比對
  分析之依據以及推論結果之理由」，考量筆跡鑑定具有高度主
  觀性及不具再現性，足見鑑定書憑信性甚低，不宜依鑑定書即
  認被告詹翠峰與聲請人即告訴人張閎朝（原名張焜炳，下稱聲
  請人）於101年2月29日就聲請人所有之地號臺東縣○○鄉○○段00
  00000000號土地（下合稱「本案土地」）簽立之土地買賣契約
  書(聲請人及被告詹翠峰各執1份）之「收付款明細欄」101年4
  月18日及20日收訖簽章欄部分聲請人之署名「張焜炳」共4枚
  （下合稱「爭議筆跡」）並非被告詹翠峰偽造。
⒉綜合歷次偵查庭錄音譯文及民事一審判決，被告詹翠峰就「土
  地價款約定為新臺幣（下同）190萬元之原因」供詞反覆，顯
  係臨訟置辯。被告詹翠峰故意提供不實資訊與被告高淑儀，使
  其陷於錯誤進而交付本案土地之權狀，致聲請人受有尾款50萬
  元無法受償之損害，被告詹翠峰因而獲得免除（或延期履行）
  50萬元債務之利益，應成立刑法第339條第2項詐欺得利罪。
㈡被告高淑儀部分：
　聲請人委託被告高淑儀辦理土地過戶事宜，被告高淑儀明知聲
  請人恐受有無法取得尾款之損害，卻為了被告詹翠峰之利益而
  交付新土地權狀與被告詹翠峰，符合刑法第342條背信罪之構
  成要件。
原不起訴處分及駁回再議處分調查未盡、理由不備，顯有不當，
請將本件交付審判等語。　　　　
程序部分：
  按告訴人不服上級法院檢察署檢察長或檢察總長認再議為無理
  由而駁回之處分者，得於接受處分書後10日內委任律師提出理
  由狀，向該管第一審法院聲請交付審判；法院認為交付審判之
  聲請不合法或無理由者，應駁回之；刑事訴訟法第258條之1、
  第258條之3第2項前段分別定有明文。查本件聲請人就被告2人
  涉犯詐欺等罪嫌，向臺灣高雄地方檢察署（下稱高雄地檢署）
  提出告訴，經同署檢察官偵查後以110年度偵續字第35號為不
  起訴處分，聲請人不服又聲請再議，經臺灣高等檢察署高雄檢
  察分署（下稱高雄高分檢）檢察長認再議為無理由而駁回再議
  。聲請人於111年2月15日收受駁回再議處分書後，委任律師為
  代理人，於法定期間內即111年2月22日具狀向本院聲請交付審
  判等情，業據本院依職權調取上開案卷核閱屬實，並有上開不
  起訴處分書、駁回再議處分書、送達證書、委任狀及刑事聲請
  交付審判狀上本院收狀戳章在卷可稽，是本件聲請人關於告訴
  被告詹翠峰涉犯刑法第339條之詐欺罪嫌、同法第210條、第21
  7條之偽造私文書罪嫌，被告高淑儀涉犯刑法第342條第1項之
  背信罪嫌部分，向本院聲請交付審判合乎法定程式，合先敘明
  。　　
按刑事訴訟法第258條之1規定告訴人得向法院聲請交付審     
 判，核其立法意旨，係法律對於檢察官不起訴或緩起訴裁量   
 權制衡之外部監督機制，此時，法院之職責僅在就檢察官所   
 為不起訴或緩起訴之處分是否正確加以審查，藉以防止檢察   
 機關濫權。依此立法精神，同法第258條之3第3項規定，法院  
  就交付審判之聲請為裁定前，得為「必要之調查」，係指調  
  查證據之範圍，應以偵查中曾顯現者為限，不可就告訴人新  
  提出之證據再為調查，亦不可蒐集偵查卷宗以外之證據，否  
  則將與刑事訴訟法第260條之再行起訴規定混淆不清。又法院 
   以裁定准予交付審判，其效力如同檢察官提起公訴，自須以 
   卷內所已存在之證據，已足認被告之犯罪嫌疑達到刑事訴訟 
   法第251條第1項所定應提起公訴之程度，始得裁定交付審   
   判。反之，即應認為交付審判之聲請為無理由，裁定駁回交 
   付審判之聲請。末按犯罪事實應依證據認定之，無證據不得 
   認定犯罪事實，刑事訴訟法第154條第2項定有明文；犯罪事 
   實之認定，應憑證據，如未能發現相當證據，或證據不足以 
   證明，自不能以推測或擬制之方法，以為裁判基礎；而認定 
   不利於被告之事實，須依積極證據，苟積極證據不足為不利 
   於被告事實之認定時，即應為有利於被告之認定，更不必有 
   何有利之證據。
經本院調閱上開偵查及再議全案卷證後，審核結果如下：
㈠告訴意旨略以：被告詹翠峰於101年2月29日以240萬元之價格，
  向聲請人購買其所有之本案土地，並委任具有地政士資格之被
  告高淑儀當見證人及辦理土地移轉登記事宜。然被告詹翠峰於
  被告高淑儀完成土地移轉登記後，竟拒絕給付尾款50萬元與聲
  請人，且於101年4月20日在被告詹翠峰位於高雄市六合路住處
  ，未經聲請人同意，即於被告與聲請人各執1份之土地買賣契
  約書之收付款明細欄101年4月18日及20日收訖簽章欄部分，分
  別偽造聲請人之署名「張焜炳」共4枚(即本案之「爭議筆跡」
  )，表示聲請人已分別於101年4月18日及20日收取40萬元、150
  萬元而收足價金之意思，足以生損害於聲請人；被告高淑儀身
  為地政士，竟未確認被告詹翠峰是否已將價金全數交付與聲請
  人，即意圖損害聲請人之利益，逕辦理土地移轉登記後將土地
  登記謄本交與被告詹翠峰，致生損害於聲請人。因認被告詹翠
  峰涉犯刑法第339條第1項之詐欺取財罪嫌、同法第210條、第2
  17條之偽造私文書罪嫌及同法第342條第1項之背信罪嫌；被告
  高淑儀則涉犯刑法第342條第1項之背信罪嫌。　　
㈡高雄地檢署檢察官不起訴處分意旨略以： 
⒈經調閱聲請人於100年間另案涉嫌竊佔罪(業經臺灣臺東地方   
 檢察署檢察官為不起訴處分確定)一案之卷宗，將其於該案中  
  簽署「張焜炳」之筆跡、平日筆跡及其於本案偵訊時書寫之  
  筆跡，連同爭議筆跡做筆跡鑑定，結果爭議筆跡與聲請人書  
  寫之平日及庭寫筆跡相符，有內政部警政署刑事警察局110年 
   11月23日刑鑑字第1108001864號鑑定書在卷可證，足認係聲 
   請人在契約之收付款明細欄101年4月18日及20日收訖簽章欄 
   簽名，聲請人指稱係被告詹翠峰在上開契約偽造其署名乙節 
   與證據不符，尚難採信。
⒉被告詹翠峰與聲請人之土地買賣契約總價款雖記載240萬元，然
  實務上實際交易金額與契約交易金額不符之現象並非少見，且
  證人林金勢於偵訊時具結證稱：詹翠峰曾經跟我說聲請人要賣
  他土地，詹翠峰要跟我借調50萬元支付價金，當初聲請人有選
  舉民意代表，選舉失敗沒有錢，有找朋友買他的土地，但都沒
  有買成，就找詹翠峰說要賣他便宜一點，聲請人說要賣190萬
  元給詹翠峰，這是詹翠峰在簽約前，於100年12月底，到我之
  前所經營的海東創投公司跟我講的等語，核與被告詹翠峰所辯
  相符，則被告詹翠峰辯稱實際交易金額為190萬元乙情，尚非
  無據。
⒊參酌被告詹翠峰分別匯款50萬元(101年2月29日匯款)、40萬   
 元(101年4月18日匯款)、60萬元(101年4月19日匯款)及40萬   
 元(101年4月20日匯款)至聲請人之台東地區農會及國泰世華   
 商業銀行台東分行帳戶，合計190萬元乙節，有聲請人之台東  
  地區農會帳戶之交易明細及國泰世華商業銀行之帳戶交易明  
  細在卷可參，其中第1、2筆匯款金額、日期與土地買賣契約  
  所附之收付款明細欄第1、2欄相符，而第3欄之匯款日期及金 
   額，雖記載「101年4月20日」、「壹百伍拾(萬元正)」等文 
   字，意指賣方（即被告詹翠峰)已支付合計240萬元予買方(即
    聲請人)收訖之意思，與被告詹翠峰實際支付之金額不符，
但    亦為聲請人本人簽名確認在後，且由被告詹翠峰及聲請人
各    執1份，有上開筆跡鑑定結果可證，堪認賣方即聲請人肯
認買    方即被告詹翠峰已支付土地買賣價金完畢，益徵契約雙
方就    土地買賣交易價格有另做約定之事實，則被告詹翠峰辯
稱實    際交易金額為190萬元，收付款明細欄第3欄之記載是為
配合    契約內容等語，即非無據。倘告訴意旨謂土地買賣交易
價金    為240萬元，尾款50萬元被告詹翠峰拒絕繳納乙情為真
，何以    聲請人未向被告詹翠峰催討或採取其他法律途徑，反
係遲於    交易完成8年後方提出本案告訴，實與常情有違，要
難僅憑聲    請人片面指述而認被告詹翠峰有何詐欺取財、偽造
文書及背    信犯行。
⒋再查，被告高淑儀身為地政士，未先與雙方當事人確認，僅   
 信賴一方當事人被告詹翠峰所言，即將新權狀交與被告詹翠   
 峰，此舉固有可議之處，然本案既無法排除實際土地交易價   
 金為190萬元，被告詹翠峰已依約支付價金完畢之事實，且被  
  告高淑儀已依照委任人即被告詹翠峰所囑託之事項辦理相關  
  過戶事宜，要難憑告訴人之片面指訴，即認被告高淑儀主觀  
  上有何為自己或第三人不法所有之意圖或損害本人利益之意  
  圖，或客觀上有何致生損害於聲請人之財產或利益之結果，  
  自不得遽入於罪。　　　　　　
㈢高雄高分檢駁回再議聲請意旨略以： 　　　
⒈被告詹翠峰涉犯刑法偽造文書罪嫌部分：
　告訴及再議意旨認被告詹翠峰涉犯偽造私文書罪嫌，無非係以
  被告詹翠峰未經聲請人同意，即於被告詹翠峰與聲請人各執1
  份之契約收付款明細欄101年4月18日及20日「收訖簽章欄」部
  分，分別偽造聲請人之署名「張焜炳」共4枚，表示聲請人已
  分別於101年4月18日及20日各收取40萬元、150萬元乙情，然
  為被告詹翠峰所否認，且聲請人亦未提出證據以實其說。況高
  雄地檢署將聲請人於100年間另案涉嫌竊佔罪時於該案中所簽
  署「張焜炳」之筆跡、平日書寫筆跡及其於原署偵訊時所書寫
  之庭寫筆跡，連同「爭議筆跡」送內政部警政署刑事警察局鑑
  定，鑑定結果「爭議筆跡」與上開聲請人書寫之平日及庭寫筆
  跡相符，有該局110年11月23日刑鑑字第1108001864號鑑定書
  在卷可證，足認上開契約收付款明細欄101年4月18日及20日「
  收訖簽章欄」部分確係聲請人自行簽名無訛，聲請人指述係被
  告詹翠峰在上開收付款明細偽造其署押乙節，當不足採信，是
  難僅以聲請人之單一指訴即率對被告詹翠峰以刑法偽造文書罪
  相繩。
⒉被告詹翠峰涉犯刑法詐欺罪嫌部分：
　本件聲請人與被告詹翠峰雙方所爭執事項在於聲請人認被告詹
  翠峰向其購買本案土地之價款為240萬元，惟僅支付190萬元款
  項，尚未給付尾款50萬元，而認有被告詹翠峰涉有詐欺罪嫌。
  經查：
⑴觀之本案土地買賣契約書所附之收付款明細欄已記載聲請人   
 於101年2月29日、101年4月18日及101年4月20日分別收受被   
 告詹翠峰所交付之50萬元、40萬元、150萬元款項(共240萬    
  元)，且聲請人復於「收訖簽章欄」處簽署其姓名，若本案被 
   告詹翠峰向聲請人購買本案土地之價款真為240萬元，則其於
    聲請人起訴向其要求再給付50萬元尾款時，其當依上開收付
    款明細欄所記載之款項逕而主張早已給付240萬元完畢即可
，    又何須主張購買本案土地之價款實際僅為190萬元？又倘
聲請    人所謂本案土地買賣交易價金為240萬元，而50萬元尾
款被告    詹翠峰至今仍拒絕支付乙情屬實，何以聲請人於101
年間未曾    向被告詹翠峰催討債務或採取其他法律途徑，反係
於交易完    成8年後(109年5月)方提出本案告訴？是被告詹翠
峰辯稱本案    土地買賣價款實為190萬元且已全數支付完畢乙
情，尚非全然    無據。
⑵次查，本案土地買賣價款金額究為240萬元或190萬元，並非   
 為刑法詐欺罪之構成要件，本案所應審究者仍為被告詹翠峰   
 與聲請人訂立本案土地買賣契約之初是否即有不法所有意     
 圖？被告詹翠峰於訂約之初是否有施用詐術使聲請人陷於錯   
 誤而交付本案土地情事？查聲請人與被告詹翠峰於101年2月2  
  9日訂立本案土地買賣契約書之時，聲請人同意出售本案土地 
   乃係經過一番評估後始為之，且買賣之社會經濟活動本即有 
   一定程度之風險，交易雙方本應考量對方之資格、能力、信 
   用及交易風險等因素自行估量，除能證明被告詹翠峰確有施 
   用何不法手段，否則不能僅因聲請人事後未獲完全清償即推 
   認被告詹翠峰於訂立本案土地買賣契約之行為係詐術之施   
   用。是以，縱認本案聲請人指述被告詹翠峰尚有尾款50萬元 
   未付乙事屬實，亦難以被告詹翠峰有無法依約償還債務之事 
   實，即遽入被告詹翠峰詐欺罪責。
⒊被告詹翠峰、高淑儀涉犯刑法背信罪嫌部分：
⑴按刑法背信罪之成立，以處理他人事務為前提，本案縱認被   
 告詹翠峰未依約履行買受人給付價金之義務，而逕自將本案   
 土地過戶予己，亦與為他人處理事務有間，當與刑法上背信   
 罪以「為他人處理事務」為前提之構成要件不符。
⑵次按刑法第342條之背信罪，以有取得不法利益或損害本人利  
  益之意圖為必要，若無此意圖，即屬缺乏意思要件，縱有違  
  背任務之行為，並致生損害於本人之財產或其他利益，亦難  
  律以本條之罪(最高法院30年上字第1210號刑事判例)。如上  
  所述，本案土地買賣價金為190萬元為可採，且被告詹翠峰已 
   全數支付買賣價金完畢，則被告高淑儀身為地政士，依約完 
   成本案土地相關過戶事宜，難謂其有取得不法利益或損害本 
   人利益之意圖。又縱如聲請人所訴本案土地買賣價金為240萬
    元，然既乏證據證明被告高淑儀有為自己或第三人之不法利
    益，或意圖加損害於聲請人之意思，亦僅應認被告高淑儀處
    理事務有怠於注意，致其事務生不良之影響，為處理事務之
    過失問題，非故意為違背任務之行為，因背信罪並無過失犯
    之處罰明文，亦不應令其負背信罪責。　　　
㈣本院之認定： 　　　
⒈被告詹翠峰涉犯刑法第210條偽造私文書、第217條偽造署押罪
  嫌部分：
  告訴及聲請交付審判理由意旨認被告詹翠峰涉犯偽造私文書罪
  嫌，無非係以被告詹翠峰未經聲請人同意，即於被告詹翠峰與
  聲請人各執1份之土地買賣契約書之收付款明細欄101年4月18
  日及20日「收訖簽章欄」部分，分別偽造聲請人之署名「張焜
  炳」共4枚乙情，然為被告詹翠峰所否認，經查：
⑴本院參以本案業經高雄地檢署檢察官將聲請人於100年間另案涉
  嫌竊佔罪時於該案中所簽署「張焜炳」之筆跡、平日書寫筆跡
  及其於偵訊時書寫之庭寫筆跡，連同「爭議筆跡」送內政部警
  政署刑事警察局鑑定，鑑定結果「爭議筆跡」與聲請人本人書
  寫之平日及庭寫筆跡相符，此有內政部警政署刑事警察局110
  年11月23日刑鑑字第1108001864號鑑定書可證，足認土地買賣
  契約書內收付款明細欄101年4月18日及20日「收訖簽章欄」部
  分之「張焜炳」簽名（即「爭議筆跡」）應係聲請人自行簽名
  。
⑵聲請人雖於聲請交付審判意旨狀中質疑本案筆跡鑑定之「鑑定
  人資格」、「推論之理由及依據」等，故認鑑定結果不可採信
  等語，然查：
①本院依據卷內證據得知該鑑定報告係高雄地檢署檢察官依刑事
  訴訟法第208條規定，囑託就鑑定事項有特別知識經驗，且經
  政府機關委任具有鑑定職務之鑑定機關所為之鑑定報告，形式
  上合於法律之規定，該份鑑定報告是法定鑑定機關內政部警政
  署刑事警察局接受高雄地檢署委託鑑定，而由鑑定機關內部認
  可之專業鑑識人員鑑定後經鑑定機關嚴格鑑定及審核程序，蓋
  用鑑定機關關防認可，以鑑定機關名義提出。再針對內政部警
  政署刑事警察局就前開聲請人與被告詹翠峰簽立之土地買賣契
  約書收付款明細欄101年4月18日及20日「收訖簽章欄」上「張
  焜炳」之簽名實施鑑定之方法，業經記載係以「特徵比對法」
  ，並就「爭議筆跡」與聲請人平日書寫之字跡及於偵訊時庭寫
  之字跡予以字跡鑑定說明（就字體字跡特徵、字體結構之比對
  均詳為說明），且將詳細比對之情形特別予以指出，進而得出
  鑑驗結果，認定「爭議筆跡」與聲請人之字跡相符(見偵續卷
  第245-247頁)。承上述，本院認為本案鑑定人資格之採擇、鑑
  定人採用之鑑定方法及鑑定之推論過程，與一般事理相符，並
  無不合理之處，鑑定報告並無不明確之處。
②聲請意旨雖質疑上揭筆跡鑑定之「鑑定人資格」、「推論之理
  由及依據」，主張應傳喚鑑定人到庭說明等語，故認檢察官偵
  查有應調查未調查之不備【見本院111年度聲判字第14號卷（
  下稱本院卷）第50頁】，然依前揭關於交付審判制度之說明，
  本院不得蒐集偵查卷以外之證據資料，自不得以擬制或推測之
  方法，遽認聲請人所指上揭筆跡鑑定不可採之理由為真，於此
  敘明。
⑶此外，遍查卷內資料，除了聲請人單一指述外，查無其餘補強
  證據，誠難認聲請人之指訴為真，自無以認定被告詹翠峰有聲
  請人指述之偽造文書犯行。
⒉被告詹翠峰涉犯刑法第339條第1項詐欺取財、同條第2項詐欺得
  利罪嫌部分：　
⑴告訴意旨主張之刑法第339條第1項詐欺取財部分：
　按於締約過程中，買賣雙方本於誠信原則，應有誠實磋商、簽
  立各項約款，並依約履行義務之責。又行為人嗣未依約履行究
  僅屬民事債務不履行問題，抑或行為人自始無履行真意，而屬
  取信被害人之不法手段，該當詐欺罪所稱施用詐術行為，尚須
  依締約時之客觀情節、事後未能履行債務之原因等綜合判斷認
  定。經查，聲請人與被告詹翠峰於101年2月29日就本案土地簽
  訂買賣契約後，被告詹翠峰分別於101年2月29日匯款50萬元、
  於101年4月18日匯款40萬元、於101年4月19日匯款60萬元及於
  101年4月20日匯款40萬元至聲請人之台東地區農會及國泰世華
  商業銀行台東分行帳戶，合計190萬元乙節，有聲請人之台東
  地區農會帳戶之交易明細及國泰世華商業銀行之帳戶交易明細
  在卷可參（見偵續卷第129-131頁），由此客觀情節以觀，實
  難認被告於簽約時起即無履約之真意。則聲請人於本案聲稱其
  迄今尚未收到尾款50萬元之情縱若屬實，睽諸上開說明，亦應
  僅屬民事債務不履行問題，難認有刑法第339條第1項詐欺取財
  罪嫌。　
⑵交付審判意旨主張之刑法第339條第2項詐欺得利部分：
　聲請人於聲請交付審判理由狀（見本院卷第52-53頁）改稱本
  案係被告詹翠峰故意提供不實資訊與被告高淑儀，使被告高淑
  儀陷於錯誤進而交付土地權狀，致聲請人受有尾款50萬元無法
  受償之損害，被告詹翠峰因而獲得免除（或延期履行）50萬元
  債務之利益，應成立刑法第339條第2項詐欺得利罪等語，然查
  ：
①參以證人即同案被告高淑儀於偵詢時及於臺灣臺南地方法院110
  年度南簡字第892號民事案件證稱：他們繳了第一次款之後就
  說直接進行登記，聲請人沒有說要等收到尾款才能辦理。完成
  過戶登記後（101年4月12日），新權狀辦下來，我有打電話給
  詹翠峰，她說尾款會跟聲請人處理，我就把新權狀交給詹翠峰
  。直到今年（109年）初，聲請人突然傳簡訊給我，他表示尾
  款沒拿到，希望我協助他處理等語（見交查卷第12-13頁、高
  雄高分檢111年度上聲議字第235號卷第29、33頁），則依被告
  高淑儀之證述，可知被告詹翠峰當時僅有向被告高淑儀表示「
  尾款會自行與聲請人處理」等語，實難以認定被告詹翠峰有聲
  請人所指「故意提供不實資訊」與被告高淑儀之情，自無以認
  定被告詹翠峰當時有施行詐術之行為。
②再者，聲請人雖主張係因被告詹翠峰對被告高淑儀施行詐術（
  經本院認定被告詹翠峰並無施詐術之情事，已敘述如上），使
  被告高淑儀交付本案土地權狀與被告詹翠峰，被告詹翠峰因而
  受有免除（或延期履行）50萬元債務之利益等語，然依被告高
  淑儀上揭證述之內容，可知聲請人於被告詹翠峰繳交第一期款
  項後，即同意被告高淑儀為之辦理本案土地過戶事宜，此證述
  內容與一般不動產交易實務情節相符，堪以採信，是以，儘管
  被告高淑儀當時未將新辦理之土地權狀交付與被告詹翠峰，亦
  不影響本案土地業經辦理權利移轉變更登記與被告詹翠峰之既
  定事實（土地權狀僅為表彰權利主體之證明文件）。至於聲請
  人主張被告詹翠峰受有「免除（或延期履行）50萬元債務之利
  益」部分，因聲請人與被告詹翠峰方為本案土地買賣契約之契
  約當事人，聲請人基於契約之約定對於被告詹翠峰具有價金交
  付請求權，並不會因為被告高淑儀交付土地權狀一事而變更聲
  請人依買賣契約所享有之契約上權利，亦即，僅有聲請人得以
  免除（或同意延期履行）被告詹翠峰基於契約關係之價金交付
  義務。　
③綜上，聲請人此部分主張實難認合理或有據，自無以認被告詹
  翠峰有聲請人指述之詐欺得利犯行。
⒊被告高淑儀涉犯刑法第342條第1項背信罪嫌部分：
  聲請人雖指稱被告高淑儀明知聲請人恐受有無法取得尾款之  
  損害，卻為了被告詹翠峰之利益而交付新土地權狀與被告詹  
  翠峰，符合刑法第342條背信罪之構成要件等語，然查：
⑴按刑法背信罪之成立，以處理他人事務之人有圖自己或第三人
  之不法利益，或圖加損害於本人之意思，而故為違背其任務之
  行為為要件，如僅因處理事務怠於注意，致其事務生不良之影
  響，則為處理事務之過失問題，既非故意為違背任務之行為，
  自不負若何罪責。且背信罪除有致生損害於本人財產或其他利
  益之事實外，並以行為人具有圖利自己或第三人或損害本人利
  益之意思為構成要件，此項犯意既屬於構成犯罪事實之一部，
  自應依證據認定，不能僅以客觀上發生損害本人利益之事實，
  遽推定其有前項犯意。另背信罪以有取得不法利益或損害本人
  利益之意圖為必要，若無此意圖，即屬缺乏意思要件，縱有違
  背任務之行為，並致生損害於本人之財產或其他利益，亦難律
  以本條之罪（最高法院22年上字第3537號、26年上字第1246號
  、30年上字第1210號判例可資參照）。
⑵經查，聲請人陳稱其於101年間即未收到被告詹翠峰交付之尾款
  50萬元乙節若為真，衡之常情，聲請人理應於101年間旋即將
  上揭情事告知為其等辦理土地過戶事宜之被告高淑儀，促請被
  告高淑儀暫停本案土地過戶事宜或是延緩土地權狀交付事宜，
  以維護其自身權益，並能促使被告詹翠峰支付價金，方屬合理
  ，然聲請人卻遲至109年間才向被告高淑儀提起此事（此有聲
  請人提出之訊息截圖可稽），顯已悖於常情。次查，本案土地
  買賣契約書之收付款明細欄均有聲請人本人之簽名（業經本院
  認定如上），而解釋契約時，依文義解釋原則，此些聲請人之
  簽名係用以表示聲請人已收受其與本案土地買受人（即被告詹
  翠峰）約定之各期款項，則聲請人對被告詹翠峰是否確實尚存
  有尾款50萬元之價金請求權，實屬有疑，則聲請人於本案是否
  確實受有損失，本院誠難認定。
⑶退而言之，縱若聲請人受有損失乙情為真，依被告高淑儀自承
  ：完成過戶登記後，新權狀辦下來，我有打電話給詹翠峰，她
  說尾款會跟聲請人處理，我就把新權狀交給詹翠峰等語（如上
  所述），可知被告高淑儀於交付土地權狀與被告詹翠峰前並未
  與聲請人確認本案土地買賣價金之繳付事宜，堪以認定，被告
  高淑儀既同時為被告詹翠峰及聲請人處理事務，理應同時向聲
  請人確認本案價金繳付情事是否確如被告詹翠峰所述，方為妥
  適。然而，聲請人於被告詹翠峰繳交第一期款項後，即同意被
  告高淑儀為之辦理本案土地過戶事宜之情（業經本院敘述如上
  ），是以，儘管被告高淑儀未將本案新辦理之土地權狀交付與
  被告詹翠峰，實際上並不會影響本案土地業已辦理權利移轉變
  更登記與被告詹翠峰之事實（土地權狀僅為表彰權利主體之證
  明文件）。
⑷綜上，被告高淑儀處理事務（交付土地權狀）雖有怠於注意之
  情事，然睽諸上開說明，背信罪並無處罰過失之行為，儘管其
  行為略有瑕疵，仍難認被告高淑儀主觀上確有為自己或他人不
  法利益或損害本人利益之意圖，自無從遽以背信之罪責相繩。
⒋被告詹翠峰涉犯刑法第342條第1項背信罪嫌部分，因遍查聲請
  交付審判理由狀均未述及原不起訴處分書或駁回再議處分書有
  關此部分之理由有何不當，於此爰不予以說明，附此敘明。　
綜上所述，依聲請人聲請交付審判理由所指，已據檢察官於   
 不起訴處分書及駁回再議處分書中指駁，並就聲請人指訴被   
 告2人涉犯之罪名為何不成立部分，為事實及法律上之判斷。  
  而本院審酌上開檢察官論斷之理由，亦未明顯有違反論理法  
  則或經驗法則之情事。是以，自難僅憑聲請人之上揭片面臆  
  測，遽行推定被告2人有聲請人指涉之罪嫌。聲請人執前詞， 
   指摘原不起訴處分及駁回再議處分有所違誤云云，即屬無   
   據。本件交付審判之聲請，為無理由，應予駁回。
據上論斷，依刑事訴訟法第258條之3第2項前段，裁定如主    
  文。
中　　華　　民　　國　　111 　年　　7 　　月　　15　　日
                  
　　　　　　　　　刑事第十庭  審判長法  官  曾鈴媖
　　　　　　　　　
　　　　　　　　　                  法  官  吳俞玲
　　　　　　　　　
　　　　　　　　　                  法　官  蔣文萱
以上正本證明與原本無異。
不得抗告。
中　　華　　民　　國　　111 　年　　7 　　月　　15　　日
                                    書記官  廖佳玲